---
title: "1 Análisis descriptivo de conjunto de_datos"
author: "Alicia Jiajun Lorenzo, Abraham Trashorras"
date: "2023-10-07"
output: pdf_document
---

```{r setup, include=FALSE}
knitr::opts_chunk$set(echo = TRUE)
```



```{r}
ruta_archivo <-  "./datos_empresas_1.csv"
datos <- read.csv2(file = ruta_archivo, sep = ";")
#datos
colnames(datos)
colnames(datos) <- c("Total.Nacional","Comunidad.Autonoma","Provincias","Forma.juridica","Medida","Periodo", "Valor")
colnames(datos)

```


```{r}

datos
```

## Including Plots

You can also embed plots, for example:

```{r}
# Instala y carga el paquete dplyr si aún no está instalado

library(dplyr)
# Filtra los datos para quedarte con Andalucía y años a partir de 2020
# Filtra los datos para quedarte con Andalucía y años a partir de 2020
#datos_galicia <- datos %>%
#  filter( Comunidad.Autonoma == "12 Galicia" & Periodo >= 2009)%>%
#  select(-Total.Nacional)
datos_galicia <- datos %>%
  select(-Total.Nacional)

# Reemplazar el punto con un carácter Total  y lo convertimos a numerico
datos_galicia <- datos_galicia %>%
  mutate(Valor = as.numeric(gsub("\\.", "", Valor)))

library(tidyr)
# pivotamos los valores de las Medidas para tenerlos todos en la misma tabla
datos_galicia <- pivot_wider(datos_galicia, 
                      id_cols = c("Comunidad.Autonoma",'Provincias', "Periodo","Forma.juridica"), 
                      names_from = "Medida", 
                      values_from = "Valor")

colnames(datos_galicia) <- c( "Comunidad.Autonoma", "Provincia" , "Periodo", "Forma.juridica" ,"Numero.Sociedades", "capital.suscrito"   ,  "capital.desembolsado")
datos_galicia

#datos_galicia<- datos_galicia %>%
#  group_by(Provincias) %>%
#  # hacemos la diferencia entre el año y el año anterior como se 
#  mutate(Diferencia.Numero.Sociedades = Numero.Sociedades - lead(Numero.Sociedades) )

# Descomponer las listas y calcular la diferencia
# Descomponer las listas
#datos_descompuestos <- datos_galicia %>%
#  unnest(everything())

# Calcular las diferencias
datos_galicia <- datos_galicia %>%
  group_by(Comunidad.Autonoma,Provincia,Forma.juridica) %>%
  mutate(
    Diferencia.NS = Numero.Sociedades - lead(Numero.Sociedades),
    Diferencia.CS = capital.suscrito - lead(capital.suscrito),
    Diferencia.CD = capital.desembolsado - lead(capital.desembolsado)
  )%>%
  mutate( Diferencia.NS = ifelse(is.na( Diferencia.NS), 0,  Diferencia.NS))%>%
  mutate( Diferencia.CS = ifelse(is.na( Diferencia.CS), 0,  Diferencia.CS))%>%
  mutate( Diferencia.CD = ifelse(is.na( Diferencia.CD), 0,  Diferencia.CD))%>%
  select(Comunidad.Autonoma,Provincia,Forma.juridica,Periodo, Numero.Sociedades, Diferencia.NS, capital.suscrito , Diferencia.CS , capital.desembolsado,Diferencia.CD )

datos_galicia
```

# INFERENCIA ESTADISTICA

Sobre la variación de numero de empresas exixtentes  entre 2009 y 2022 sin tener encuenta la el año del covid por ser un dato anomalo para ello comprobaremos cuanto dista el numero de sociedades teniendo encuenta 2020 y sin tenerlo encuenta de tal manera que sabremos si este dato afecta realmente a las metricas

```{r}
datos_galicia_filtrados<- datos_galicia %>%
  filter(Comunidad.Autonoma == "12 Galicia" & Provincia=="" & Forma.juridica == "Total" & Periodo >= 2009 & Periodo != 2020)
datos_galicia_filtrados
datos_galicia_filtrados_2020<- datos_galicia %>%
  filter(Comunidad.Autonoma == "12 Galicia" & Provincia=="" & Forma.juridica == "Total" & Periodo >= 2009)
datos_galicia_filtrados_2020
```

El resultado sugiere que no hay evidencia suficiente para afirmar que la diferencia entre las medias de estas dos muestras sea diferente de cero, y se proporciona un intervalo de confianza del 95% para la diferencia entre las medias.



```{r}
Numero_Sociedades<- datos_galicia_filtrados$Numero.Sociedades
Numero_Sociedades_sen_2020<- datos_galicia_filtrados_2020$Numero.Sociedades
tt=t.test(Numero_Sociedades,Numero_Sociedades_sen_2020,conf.level = 0.95)
tt
```

```{r}
# Calcular la media y la desviación estándar
media <- mean(Numero_Sociedades_2020)
desviacion_estandar <- sd(Numero_Sociedades_2020)

# Imprimir la media y la desviación estándar
print(paste("Media:", media))
print(paste("Desviación Estándar:", desviacion_estandar))

# Calcular intervalo de confianza del 95% para la media
intervalo_confianza <- t.test(Numero_Sociedades_2020, conf.level = 0.95)$conf.int

# Imprimir el intervalo de confianza
print(paste("Intervalo de Confianza del 95%:", intervalo_confianza[1], "-", intervalo_confianza[2]))

```
```{r}
# Datos de muestra (reemplaza con tus propios datos)
muestra <- Numero_Sociedades_2020

# Tamaño de la muestra
n <- length(muestra)

# Nivel de confianza (por ejemplo, 95%)
confianza <- 0.95

# Estimación puntual de la media poblacional (X̄)
media_muestra <- mean(muestra)

# Estimación de la desviación estándar de la población (s)
desviacion_muestra <- sd(muestra)

# Calcular el error estándar de la media (SE)
se <- desviacion_muestra / sqrt(n)

# Calcular el valor crítico de la distribución t para el nivel de confianza
valor_critico <- qt((1 - confianza) / 2, df = n - 1)

# Calcular el margen de error
margen_error <- valor_critico * se

# Calcular el intervalo de confianza
intervalo_confianza <- c(media_muestra - margen_error, media_muestra + margen_error)

# Imprimir resultados
cat("Estimación puntual de la media poblacional (X̄):", media_muestra, "\n")
cat("Intervalo de confianza del", confianza * 100, "%:", intervalo_confianza[1], "-", intervalo_confianza[2], "\n")

```



```{r}
# Calcular estadísticas resumidas del número de sociedades por año
summary_por_anio <- aggregate(Numero.Sociedades ~ Periodo, data = datos_galicia_filtrados, FUN = summary)
summary_por_anio
```
```{r}
# Crear un gráfico de líneas para visualizar la tendencia
plot(datos_galicia_filtrados$Periodo, datos_galicia_filtrados$Numero.Sociedades, type = "l", xlab = "Año", ylab = "Número de Sociedades", main = "Tendencia del Número de Sociedades a lo largo del tiempo")

```
```{r}
correlation <- cor(datos_galicia_filtrados$Numero.Sociedades, datos_galicia_filtrados$capital.suscrito)
correlation
```


```{r}
# Calcular la correlación entre el número de sociedades y el capital suscrito
correlation <- cor(datos_galicia_filtrados$capital.desembolsado, datos_galicia_filtrados$capital.suscrito)
correlation
```

obtenemos el numero de empresas 

```{r}

Diferencia_Numero_Sociedades<- datos_galicia_filtrados$Numero.Sociedades
Diferencia_Numero_Sociedades
tt=t.test(Diferencia_Numero_Sociedades,conf.level = 0.95)
tt
Diferencia_Numero_Sociedades

Diferencia_Numero_Sociedades_diferencia<- Diferencia_Numero_Sociedades - mean(Diferencia_Numero_Sociedades)
tt=t.test(Diferencia_Numero_Sociedades_diferencia,conf.level = 0.95)
tt
Diferencia_Numero_Sociedades_diferencia
```

```{r}
t.test(Diferencia_Numero_Sociedades, mu = mean(Diferencia_Numero_Sociedades))
```


```{r}
datos_galicia_filtrados<- datos_galicia %>%
  filter(Comunidad.Autonoma == "12 Galicia"& Forma.juridica == "Total" & Periodo >= 2002 & Periodo < 2006)
datos_galicia_filtrados<- datos_galicia %>%
  filter(Comunidad.Autonoma != "12 " & Provincia!="" & Forma.juridica == "Total" & Periodo >= 2009)

#datos_galicia_filtrados

datos_galicia_filtrados_2<- datos_galicia %>%
  filter(Comunidad.Autonoma == "12 Galicia"&  !is.na(Provincia) & Forma.juridica == "Total" & Periodo < 2009)
```


```{r}
datos_galicia_filtrados<- datos_galicia %>%
  filter(Periodo != 2020 &  Periodo != 2021)
#datos_galicia_filtrados$Provincia
datos_galicia_filtrados

```


```{r}
datos_galicia_filtrados<- datos_galicia %>%
  filter(Comunidad.Autonoma == "12 Galicia" & Provincia=="" & Forma.juridica == "Total" & Periodo >= 2009)

Diferencia_Numero_Sociedades<- datos_galicia_filtrados$Numero.Sociedades

datos_galicia_filtrados_2020<- datos_galicia %>%
  filter(Comunidad.Autonoma == "12 Galicia" & Provincia=="" & Forma.juridica == "Total" & Periodo == 2020)
Diferencia_Numero_Sociedades_2020<- datos_galicia_filtrados$Numero.Sociedades

tt=t.test(Diferencia_Numero_Sociedades,conf.level = 0.95)
intervalo_confianza <-tt$conf.int
tt
Diferencia_Numero_Sociedades_2020
# Crear un nuevo vector de comprobación
comprobacion <- ifelse(Diferencia_Numero_Sociedades_2020 > intervalo_confianza[1] & Diferencia_Numero_Sociedades_2020 < intervalo_confianza[2], 1, 0)
tt=t.test(comprobacion,conf.level = 0.95)
tt
table(comprobacion)
```


```{r}
v <- c(10,9,10,9)
t.test(v,conf.level = 0.95)

```


```{r}
Diferencia_Numero_Sociedades_2 <- datos_galicia_filtrados_2$Diferencia.NS
tt=t.test(Diferencia_Numero_Sociedades,mu=417.25,alternative = "two.sided")
tt$p.value
Diferencia_Numero_Sociedades
```

Note that the `echo = FALSE` parameter was added to the code chunk to prevent printing of the R code that generated the plot.

```{r}
table(Diferencia_Numero_Sociedades)
```
```{r}
mean(Diferencia_Numero_Sociedades)
mean(Diferencia_Numero_Sociedades_2)
tt=t.test(Diferencia_Numero_Sociedades,Diferencia_Numero_Sociedades_2,conf.level = 0.95)
tt
```
```{r}
Diferencia_Numero_Sociedades_2
```
```{r}

```


```{r}
Diferencia_Numero_Sociedades
```

