---
title: "Método de descenso de gradiente en regresión"
author: "Alicia Jiajun Lorenzo, Abraham Trashorras "
date: "2023-10-16"
output: pdf_document
---

```{r setup, include=FALSE}
knitr::opts_chunk$set(echo = TRUE)
```

1. Simular una muestra de tamaño n = 100 de valores de (xi, yi), i ∈ {1, . . . , n}.
a) Para ello, se pueden generar 100 observaciones xi de la uniforme (runif).

```{r}
n <- 100
xi <- runif(n)  # Genera 100 observaciones xi de la uniforme

```

b) Los errores del modelo, i se pueden generar de la distribución normal de media 0 y va-
rianza σ2. Por ejemplo, si cogemos σ2 = 1, esto se puede hacer con (rnorm(100,0,1)).

```{r}
sigma <- 1      # Variabilidad de los errores
ei <- rnorm(n, 0, sigma)  # Genera errores de la distribución normal
```

c) Los valores de yi se calcularían como yi = β0 + β1xi + i.
```{r}
beta0<-5 # supongamos que betha0=5
beta1<-3 # suponngamos que beta1=3
yi <- beta0 + beta1 * xi + ei  # Calcula los valores de yi
```

2. Escoger la función a minimizar. En este caso, la suma de los residuos al cuadrado:

  J(β0, β1) =∑(yi − β0 − β1xi)².

```{r cars}

suma_residuos_cuadrado <- function(beta0, beta1) {
  sum((yi - beta0 - beta1 * xi)^2)
}

```

3. Obtener las derivadas parciales de la función a minimizar. A partir de estas, aplicad el algoritmo de método de descenso gradiente (véase los apuntes del Tema de Optimización convexa). 

En la Sección 2.1 de la práctica de Modelos de regresión lineal con R se dan los pasos a se-
guir para el caso del modelo de regresión lineal simple


```{r pressure, echo=FALSE}

library(ggplot2)
library(gganimate)
# Aplicar el descenso de gradiente
learning_rate <- 0.01
num_iterations <- 1000
beta0 <- 0
beta1 <- 0


# Crear un dataframe para almacenar los resultados de cada iteración
results <- data.frame(iteration = numeric(0), beta0 = numeric(0), beta1 = numeric(0), J = numeric(0))

# Realizar el descenso de gradiente y almacenar los resultados
for (iteration in 1:num_iterations) {
  dJ_beta0 <- -2 * sum(yi - beta0 - beta1 * xi)
  dJ_beta1 <- -2 * sum((yi - beta0 - beta1 * xi) * xi)
  beta0 <- beta0 - learning_rate * dJ_beta0
  beta1 <- beta1 - learning_rate * dJ_beta1
  J_value <- suma_residuos_cuadrado(beta0, beta1)
  results <- rbind(results, data.frame(iteration = iteration, beta0 = beta0, beta1 = beta1, J = J_value))
}
```

Crea una animación utilizando ggplot2 y gganimate. Puedes utilizar un gráfico de dispersión para visualizar la convergencia del descenso de gradiente en cada iteración.

```{r}
p <- ggplot(results, aes(x = beta0, y = beta1)) +
  geom_point(aes(color = J), size = 2) +
  scale_color_gradient(low = "blue", high = "red") +
  labs(x = expression(beta[0]), y = expression(beta[1]), title = "Descenso del Gradiente") +
  transition_states(iteration, transition_length = 2, state_length = 1) +
  enter_fade() +
  exit_fade()

# Guardar la animación en un archivo
anim_save("descenso_gradiente.gif", p)
```

4. Como en este caso, tenemos disponible la solución óptima a este problema en la función lm. Podemos repetir (en un bucle) varias veces los pasos anteriores y hacer una comparativa con los estimadores ( ˆβ0 y ˆβ1) que devuelve dicha función. Por ejemplo, podría ser de interés comparar el valor de la función minimizada, J( ˆβ0, ˆβ1), con nuestros estimadores y con los obtenidos con la función lm.

```{r}
# Ajustar un modelo de regresión lineal con lm
lm_model <- lm(yi ~ xi)
lm_beta0 <- coef(lm_model)[1]
lm_beta1 <- coef(lm_model)[2]
lm_beta0
lm_beta1
```

